臺灣高等法院臺中分院刑事判決　　　　　100年度上易字第4號
上　訴　人
即　被　告　詹益鐐
上列上訴人因侵占案件，不服臺灣彰化地方法院99年度易字第
595號中華民國99年10月29日第一審判決（起訴案號：臺灣彰化
地方法院檢察署99年度偵字第296號），提起上訴，本院判決如
下：
    主    文
上訴駁回。
詹益鐐緩刑貳年，並應自民國一百年二月二十八日起至民國一百
年十二月三十一日止，按月於每月月底給付吳建憲新臺幣壹萬元
。
    犯罪事實
一、詹益鐐於民國（下同）98年5月18日晚間10時12分許，騎乘
    車牌號碼IVC-857號機車行經彰化縣彰化市○○路「金馬大
    鎮第5期」門口時，看見2名真實姓名年籍均不詳之成年男子
    從馬路上拾起吳建憲遺落該處之公事包1只〔內有吳建憲所
    有之個人證件、現金新臺幣（下同）12萬元、支票1紙（支
    票號碼BB0000000號，票面金額35500元，發票日為98年5月
    18日，發票人為王英農，付款人為國泰世華商業銀行大里分
    行）、空白支票3本、行動電話機1具、回數票等〕，詹益鐐
    遂對上開2名成年男子表示：願代為將該公事包送到警察局
    等語，該2名成年男子便將公事包交給詹益鐐持有，事後詹
    益鐐打開該公事包，得知公事包內裝有上開現金12萬元及支
    票1紙，竟意圖為自己不法之所有，而變更持有為所有之意
    思，將上開現金12萬元及支票1紙（起訴書漏未記載支票1紙
    ）予以侵占入己，其餘物品則於同年5月21日送交彰化縣警
    察局彰化分局民族派出所，由該派出所通知吳建憲領回。嗣
    於同年6月6日，詹益鐐持上開支票前往國泰世華銀行新莊分
    行欲提示兌現，因上開支票業經發票人王英農掛失止付，而
    由該分行行員將上開支票扣留，並通知發票人王英農，再由
    吳建憲取回。又吳建憲事後透過朋友得知詹益鐐所騎乘機車
    之車牌號碼為IVC-857號，而報警循線查獲。
二、案經彰化縣警察局移送臺灣彰化地方法院檢察署檢察官偵查
    起訴。
    理    由
一、證據能力之說明：
  (一)刑事訴訟法第159條之1第2項規定：「被告以外之人於偵查
    中向檢察官所為之陳述，除顯有不可信之情況者外，得為證
    據。」，故被告以外之人於偵查中向檢察官所為之陳述，其
    性質要屬傳聞證據，但依該項立法理由之說明，現階段刑事
    訴訟法規定檢察官代表國家偵查犯罪、實施公訴，依法其有
    訊問被告、證人及鑑定人之權，證人、鑑定人且須具結，而
    實務運作時，偵查中檢察官向被告以外之人所取得之陳述，
    原則上均遵守法律規定，不致違法取供，其可信性極高，為
    兼顧理論與實務，在除顯有不可信之情況者外，被告以外之
    人於偵查中向檢察官所為之陳述，得為證據。所謂「顯有不
    可信之情況」，係指陳述是否出於供述者之真意，有無違法
    取供情事之信用性而言，故應就偵查筆錄製作之原因、過程
    及其功能等加以觀察其信用性，據以判斷該項陳述是否有顯
    不可信之情況，並非對其陳述內容之證明力如何加以論斷（
    最高法院94年度臺上字第629號判決意旨可資參照）。經查
    ，本案證人黃梅珍於偵查中證述之內容〔見98年度偵字第70
    83號卷（下稱偵卷）第7至8、33至34頁），查無前述之顯有
    不可信之情況者，依上開之說明，具有證據能力。且上開證
    人之陳述經上訴人即被告詹益鐐（下稱被告）、檢察官於本
    院準備程序時同意作為證據（見本院卷第24頁），其意即等
    同於認為上開證人於偵查中之陳述，並無顯有不可信之情形
    存在，另再經本院於審理時將上開證人筆錄提示予被告供其
    閱覽並告以要旨，則上開證人於偵查中之陳述即屬完足調查
    之證據，而得作為判斷之依據。
  (二)次按公務員職務上製作之紀錄文書、證明文書，除顯有不可
    信之情況外，得為證據，刑事訴訟法第159條之4第1款定有
    明文。查卷附之車牌號碼IVC-857號的車籍資料-基本資料詳
    細畫面1份（見警卷第8頁），係屬公務員所為之紀錄文書，
    無預見日後可能會被提供作為證據之偽造動機，且查無其他
    顯然不可信之情況，依上揭條文規定，得作為證據。
  (三)另按被告以外之人（包括證人、鑑定人、告訴人、被害人及
    共同被告等）於審判外之陳述，雖不符刑事訴訟法第159條
    之1至之4等之規定，而經當事人於審判程序同意作為證據，
    法院審酌該言詞陳述或書面陳述作成時之情況，認為適當者
    ，亦得為證據；當事人、代理人或辯護人於法院調查證據時
    ，知有刑事訴訟法第159條第1項不得為證據之情形，而未於
    言詞辯論終結前聲明異議者，視為有前項之同意，同法第15
    9條之5定有明文。立法意旨在於傳聞證據未經當事人之反對
    詰問予以核實，原則上先予排除。惟若當事人已放棄反對詰
    問權，於審判程序中表明同意該等傳聞證據可作為證據；或
    於言詞辯論終結前未聲明異議，基於尊重當事人對傳聞證據
    之處分權，及證據資料愈豐富，愈有助於真實發見之理念，
    且強化言詞辯論主義，使訴訟程序得以順暢進行，上開傳聞
    證據亦均具有證據能力。經查，被害人吳建憲於警詢時之陳
    述（見警卷第4至6頁），查無符合刑事訴訟法第159條之1至
    之4之情形，惟經檢察官、被告於本院準備程序時，均表示
    對上開證據之證據能力沒有意見，同意作為證據（見本院卷
    第24頁），又本院審酌上開言詞陳述作成時之情況，查無其
    他不法之情狀，足認為得為本案之證據，依刑事訴訟法第15
    9條之5之規定，有證據能力。
  (四)末按關於非供述證據之物證，或以科學、機械之方式，對於
    當時狀況所為忠實且正確之記錄，性質上並非供述證據，均
    應無傳聞法則規定之適用；如該非供述證據非出於違法取得
    ，並以依法踐行調查程序，即不能謂無證據能力（最高法院
    97年度臺上字第1401號、6153號判決要旨參照）。查本案使
    用之「金馬大鎮第5期」門口監視錄影畫面擷取照片4張（見
    偵卷第11至12頁），乃基於監視器之機器功能作用，攝錄當
    時實際形貌所形成之圖像，不含有人類意思表達之供述要素
    ，所拍攝內容現實情狀之一致性，係透過機械原理加以還原
    ，並無人對現實情形之記憶、知覺經常可能發生之誤差（如
    知覺之主觀性及記憶隨時間推移而發生變化、遺忘等），故
    上開照片亦屬非供述證據，並無傳聞法則之適用至明，又檢
    察官、被告均未爭執員警有何違法取得上開物證之情形，復
    經本院於審理中踐行調查程序，自有證據能力。
二、認定犯罪事實所憑之證據及理由：
  (一)訊據被告對於上開犯罪事實坦承不諱，核與其於偵訊中及原
    審供述相符（見偵緝卷第11至12頁、原審卷第51頁背面，本
    院卷第23頁背面），並經被害人吳建憲於警詢時指述明確，
    且經證人黃梅珍即被害人配偶於偵查中證述無訛，復有車牌
    號碼IVC-857號之車籍資料-基本資料詳細畫面1份、「金馬
    大鎮第5期」門口之監視錄影畫面擷取照片4張及上開支票之
    正反面影本1份存卷可稽（見警卷第8頁，偵卷第7至8、11至
    13、33至34頁），自堪信被告之自白與事實相符。是本案事
    證明確，被告上開普通侵占犯行洵堪認定。
三、論罪科刑之理由：
  (一)核被告所為，係犯刑法第335條第1項之普通侵占罪。公訴人
    原認被告係犯刑法第337條之侵占遺失物罪，容有誤會，惟
    此部分業據原審到庭實行公訴之檢察官當庭予以更正（見原
    審卷第51頁背面），自無再變更起訴法條之必要，併此敘明
    。
  (二)原審法院因認被告之罪證明確，適用刑法第335條第1項、第
    41條第1項，刑法施行法第1條之1（原判決未明確區分第1項
    、第2項前段，應予補充）之規定，並審酌被告素行，其犯
    罪動機、目的、手段、生活狀況、智識程度、所生之危害，
    迄今未與被害人和解，賠償損失，犯後坦承犯行等一切情狀
    ，量處有期徒刑5月，並諭知易科罰金之折算標準，核其認
    事用法均無違誤，量刑亦屬妥適，應予維持。被告上訴意旨
    主張原審量刑太重云云，然原審判決之量刑並無裁量明顯濫
    用之情事，難謂有不當之處，故認被告上訴為無理由，應予
    駁回。
  (三)另被告前未曾受有期徒刑以上刑之宣告之事實，有臺灣高等
    法院被告前案紀錄表、刑案資料查註紀錄表各1份在卷足憑
    ，而被告坦承犯行，尚有悔意，並與被害人於原審民事事件
    審理時達成和解，同意給付被害人120000元，自100年1月31
    日起至100年12月31日止，於每月月底給付10000元，並已於
    100年1月26日給付第1期款項等情，據被告陳述明確，並有
    臺灣彰化地方法院99年度彰簡字第506號和解筆錄、郵政國
    內匯款執據各1份在卷可佐（見本院卷第20至21、37頁），
    且被害人復表示願意原諒被告，請給予被告緩刑機會等情，
    有被害人出具之報告書1份存卷可參（見本院卷第38頁），
    被告經此教訓，當知警惕而無再犯之虞，本院綜核各情，認
    所宣告之刑，以暫不執行為適當，併予宣告緩刑2年，並應
    自100年月2月28日起至100年12月31日，按月於每月月底給
    付被害人10000元，以作為損害賠償，此損害賠償金額，依
    刑法第74條第4項之規定，得為民事強制執行名義。被告如
    拒不履行而情節重大時，檢察官並得依刑法第75條之1第1項
    第4款規定，聲請撤銷其緩刑之宣告，附此敘明。
據上論斷，應依刑事訴訟法第368條，刑法第74條第1項第1款、
第2項第3款，判決如主文。
本案經檢察官簡文鎮到庭執行職務。
中    華    民    國   100    年    2     月    17    日
            刑事第十庭  審判長法  官  江  錫  麟
                              法  官  紀  文  勝
                              法  官  周  瑞  芬
上列正本證明與原本無異。
不得上訴。
                              書記官  廖  婉  菁
中    華    民    國   100    年    2     月    17    日